【裁判字號】    95,訴,1528
【裁判日期】    950731
【裁判案由】    違反台灣地區與大陸地區人民關係條例
【裁判全文】
臺灣臺中地方法院刑事判決              95年度訴字第1528號
公  訴  人  台灣台中地方法院檢察署檢察官
被      告  乙○○
指定辯護人  本院公設辯護人丙○○
上列被告因違反台灣地區與大陸地區人民關係條例等案件，經檢
察官提起公訴（九十五年度偵字第四九六號），本院判決如下：
    主    文
乙○○共同意圖營利，違反不得使大陸地區人民非法進入台灣地
區之規定，處有期徒刑玖月。
    犯罪事實
一、乙○○明知其與大陸地區女子並無結婚之真意，因於民國九
    十二年七、八月間，見「出國兼差，限未婚」之報紙廣告，
    與綽號「小李」之不詳姓名成年男子聯絡，得知與大陸地區
    女子辦理假結婚，使大陸地區女子利用假結婚之方式，順利
    進入台灣地區，每月可獲得新台幣（下同）三萬元之報酬。
    竟意圖營利，與綽號「小李」之不詳姓名成年男子基於使大
    陸地區人民非法進入台灣地區及使公務員登載不實之犯意聯
    絡，由綽號「小李」之不詳姓名成年男子安排乙○○於同年
    九月間前往大陸地區，並於同年十月十日，在大陸地區貴州
    省，與亦有使公務員登載不實犯意聯絡，無結婚真意之大陸
    地區女子徐磊（六十五年十月十日生，已於九十三年五月二
    十八日出境），辦理假結婚登記，取得大陸地區貴州省公證
    處發給之（200）黔公字第0564號結婚公證書。返台後先於
    同年十月二十四日持該結婚公證書，至財團法人海峽交流基
    金會辦理認證手續，取得該基金會發給之（九二）中核字第
    ０五七一九０號證明，旋於同年十月二十九日，持該結婚公
    證書及證明，至苗栗縣頭屋鄉戶政事務所，填具結婚登記申
    請書，申請辦理二人結婚之戶籍登記，使不知情之該管承辦
    戶籍登記之公務員，將此不實之事項，登載於職務上所掌之
    戶籍登記簿，且據以核發配偶欄為徐磊之乙○○國民身分證
    及戶籍謄本，再於同日前往苗栗縣警察局苗栗分局明德派出
    所填具大陸地區人民進入台灣地區保證書，使該管承辦保證
    書業務之公務員，將二人係夫妻關係之不實事項，登載於職
    務上所掌之該保證書簽註意見欄上，復於同日提出該結婚公
    證書、證明、保證書、戶籍謄本等相關資料，以配偶來台探
    親之名義，填具大陸地區人民進入台灣地區旅行證申請書，
    向內政部警政署入出境管理局，申請大陸地區人民徐磊入境
    來台，使該管承辦旅行證之公務員不知有偽，審查後核准發
    給徐磊名義之0000000000號旅行證。乙○○再將
    該旅行證寄送予徐磊，使徐磊得以探親名義作為掩飾，持該
    旅行證，於九十三年一月一日由桃園中正國際機場入境台灣
    地區，足以生損害於戶政機關對戶籍管理、警政機關對大陸
    地區人民入出境台灣地區管理之正確性，乙○○並因而自綽
    號「小李」之不詳姓名成年男子處取得一萬二千元之代價。
    徐磊入境台灣地區後，即由綽號「小李」之不詳姓名成年男
    子安排從事非法之賣淫工作。嗣徐磊於九十三年五月二十八
    日離開台灣地區，綽號「小李」之不詳姓名成年男子多次要
    求乙○○再申請辦理徐磊來台事宜，乙○○不堪其擾，而於
    九十四年十月十五日，本件犯罪未發覺前，以網際網路向台
    灣台中地方法院檢察署自首上情，並接受裁判。
二、案經乙○○自首，由台灣台中地方法院檢察署檢察官偵查起
    訴。
    理    由
一、上揭犯罪事實，業據被告乙○○坦承不諱，並有內政部警政
    署入出境管理局入出國日期證明書、大陸地區人民來台面談
    紀錄影本、大陸地區人民進入台灣地區旅行證申請書影本、
    大陸地區人民進入台灣地區保證書影本、戶籍謄本、財團法
    人海峽交流基金會（九二）中核字第０五七一九０號證明影
    本、大陸地區貴州省公證處（2003）黔公字第0564號結婚公
    證書影本、結婚登記申請書影本、徐磊之中華民國旅行證影
    本附卷可稽。被告為獲取每月三萬元之報酬，與大陸地區人
    民徐磊辦理假結婚登記，使大陸地區人民徐磊利用假結婚之
    方式，非法進入台灣地區，事後並已自綽號「小李」之不詳
    姓名成年男子處取得一萬二千之代價，其自有營利意圖，本
    件事證明確，被告犯行已堪認定。
二、查意圖營利，違反台灣地區與大陸地區人民關係條例第十五
    條第一款規定者，應依同條例第七十九條第二項處罰之，而
    第十五條第一款所謂使大陸地區人民非法進入台灣地區，並
    不以偷渡入境為限，亦包含以不實資料提供入出境主管機關
    ，使之登載不實誤為核准在內。本件被告意圖營利，利用假
    結婚真入境之非法方式，使大陸地區人民徐磊進入台灣地區
    ，自應成立該罪。核被告所為，係犯台灣地區與大陸地區人
    民關係條例第七十九條第二項、第十五條第一款之意圖營利
    使大陸地區人民非法進入台灣地區罪（此部分檢察官認係成
    立同條例七十九條第一項、第十五條第一款之使大陸地區人
    民非法進入台灣地區罪，尚有未洽，起訴法條應予變更），
    及刑法第二百十六條、第二百十四條之行使使公務員登載不
    實文書罪。其使公務員登載不實之低度行為，已為行使之高
    度行為所吸收，不另論罪。又被告與綽號「小李」之不詳姓
    名成年男子間，就意圖營利使大陸地區人民非法進入台灣地
    區部分，及被告與綽號「小李」之不詳姓名成年男子及大陸
    地區人民徐磊間，就行使使公務員登載不實文書部分，分別
    有犯意聯絡及行為分擔，為共同正犯（至於徐磊本身為非法
    入境者，僅違反台灣地區與大陸地區人民關係條例第十八條
    第一項第一款之規定，不得論以同條例第七十九條之罪）。
    再被告先後多次行使使公務員登載不實文書犯行，時間緊接
    ，犯罪構成要件相同，顯係基於概括之犯意反覆為之，為連
    續犯，應論以一罪，依法加重其刑。而所犯行使使公務員登
    載不實文書及意圖營利使大陸地區人民非法進入台灣地區二
    罪間，有方法結果之牽連關係，應從一重之意圖營利使大陸
    地區人民非法進入台灣地區罪處斷。又被告於本件行為前除
    曾因竊盜案件，經台灣新竹地方法院判處拘役二十日，於九
    十一年三月十三日執行完畢外，並無其他不良前科紀錄（本
    件行為後另曾因詐欺案件，經本院判處有期徒刑三月，於九
    十四年六月七日執行完畢，見卷附台灣高等法院被告前案紀
    錄表），因一時貪圖小利，利用假結婚之方式，使大陸地區
    人民徐磊非法進入台灣地區，事後亦僅獲得一萬二千元之代
    價，因而觸犯法定最輕本刑為有期徒刑三年之意圖營利使大
    陸地區人民進入台灣地區罪，犯罪之情狀尚可憫恕，應依法
    減輕其刑。另被告係對於本件未發覺之罪，自首而受裁判，
    應再依法遞減其刑。被告行為後，刑法第五十五條「犯一罪
    而其方法或結果之行為犯他罪名者，從一重處斷」，及同法
    第五十六條「連續數行為而犯同一之罪名者，以一罪論。但
    得加重其刑至二分之一」之規定，業經總統於九十四年二月
    二日公布修正予以刪除，自九十五年七月一日施行。另同法
    第二十八條「二人以上共同實施犯罪之行為者，皆為正犯」
    之規定，亦修正為「二人以上共同實行犯罪之行為者，皆為
    正犯」。而同法第六十二條「對於未發覺之罪自首而受裁判
    者，減輕其刑。但有特別規定者，依其規定」之規定，則修
    正為「對於未發覺之罪自首而受裁判者，得減輕其刑。但有
    特別規定者，依其規定」，並自九十五年七月一日施行。即
    刑法第五十五條有關牽連犯從一重處斷及同法第五十六條有
    關連續犯以一罪論之規定刪除後，原規定之犯一罪而其方法
    或結果之行為犯他罪名，及數行為而犯同一之罪名者，應按
    數罪併罰之原則論處，依修正施行後刑法第二條第一項「行
    為後法律有變更者，適用行為時之法律。但行為後之法律有
    利於行為人者，適用最有利於行為人之法律」之規定，比較
    刪除前後刑法第五十五條有關牽連犯，及同法第五十六條有
    關連續犯之規定，刪除後之規定，並未較有利於被告，故本
    件應適用被告行為時即刪除前刑法第五十五條、第五十六條
    之規定論處。另比較修正前後刑法第二十八條、第六十二條
    前段之規定，修正後之規定亦未較有利於被告，依修正施行
    後刑法第二條第一項之規定，此部分亦應適用被告行為時即
    修正前刑法第二十八條、第六十二條前段規定予以處斷，併
    予敘明。爰審酌被告之品行，犯罪動機、目的、手段、所生
    危害，及犯罪後態度等一切情狀，處以如主文所示之刑。
據上論斷，應依刑事訴訟法第二百九十九條第一項前段、第三百
條，台灣地區與大陸地區人民關係條例第七十九條第二項、第十
五條第一款，刑法第十一條前段、第二條第一項前段、第二百十
六條、第二百十四條、第五十九條、修正前刑法第二十八條、第
五十五條、第六十二條前段，罰金罰鍰提高標準條例第一條前段
，判決如主文。
本案經檢察官甲○○到庭執行職務。
中    華    民    國    95    年     7    月    31    日
                  台灣台中地方法院刑事第八庭
                        審判長法  官  朱光國
                              法  官  洪俊誠
                              法  官  鍾堯航
上正本證明與原本無異。
如不服本判決，應於送達後十日內向本院提出上訴狀（須附繕本
），上訴於台灣高等法院台中分院。
                              書記官  吳淑願
中    華    民    國    95    年     7    月    31    日
附錄論罪科刑法條
台灣地區與大陸地區人民關係條例第七十九條第一項：
違反第十五條第一款規定者，處一年以上七年以下有期徒刑，得
併科新台幣一百萬元以下罰金。
台灣地區與大陸地區人民關係條例第七十九條第二項：
意圖營利而犯前項之罪者，處三年以上十年以下有期徒刑，得併
科新台幣五百萬元以下罰金。
台灣地區與大陸地區人民關係條例第十五條第一款：
左列行為不得為之：
一、使大陸地區人民非法進入台灣地區。
刑法第二百十六條：
行使第二百十條至第二百十五條之文書者，依偽造、變造文書或
登載不實事項或使登載不實事項之規定處斷。
刑法第二百十四條：
明知為不實之事項，而使公務員登載於職務上所掌之公文書，足
以生損害於公眾或他人者，處三年以下有期徒刑、拘役或五百元
以下罰金。


司法院資訊處製作；財團法人民間司法改革基金會備份。
